【裁判字號】    97,簡上,610
【裁判日期】    971217
【裁判案由】    詐欺
【裁判全文】
臺灣高雄地方法院刑事判決             97年度簡上字第610號
上  訴  人
即  被  告  甲○○
上列上訴人因詐欺案件，不服本院高雄簡易庭中華民國97年5 月
19日97年度審簡字第1386號刑事簡易判決（聲請簡易判決處刑案
號：臺灣高雄地方法院檢察署96年度偵字第31400 號、97年度偵
字第5193號），提起上訴，本院管轄之第二審合議庭判決如下：
    主  文
原判決關於甲○○提供臺灣中小企業銀行北鳳山分行帳戶幫助詐
欺部分暨定執行刑部分撤銷。
上開撤銷部分免訴。
其餘上訴駁回。
    事  實
一、甲○○可預見將自己所申請之行動電話門號交付予他人，恐
    被利用作為詐欺被害人之聯絡工具，以規避警方查緝，仍基
    於幫助他人犯詐欺取財之不確定故意，於民國96年5 月11日
    某時，在高雄市三民區某中華電信股份有限公司高雄自由特
    約服務中心申辦0000000000行動電話門號後，旋即將上開行
    動電話門號SIM 卡，交付予姓名年籍不詳之「阿賢」成年男
    子及其所屬詐欺集團成員使用。嗣該詐騙集團成員意圖為自
    己不法之所有，於不詳時、地取得奇摩拍賣網站上賣方帳號
    「mini_riz」與買方庚○○間之買賣資料後，於同年5 月23
    日16時45分許，以上開行動電話門號為聯絡工具，假稱為賣
    家向庚○○誆稱其因匯款操作錯誤，而成為固定買家，每月
    均會固定扣款相同金額，需至郵局操作提款機改成非固定買
    家。庚○○乃於同日18時許，前往臺北市○○區○○路三段
    之郵局持金融卡依指示操作提款機，而誤將金融卡帳戶內之
    存款新臺幣（下同）29,989元匯入GARMA MEREGINECABALLES
    （菲律賓籍，中文姓名莫吉妮，由臺灣桃園地方法院檢察署
    偵辦中）之臺灣中小企業銀行內壢分行00000000000000號帳
    戶內，並隨即打電話通知對方，對方卻表示可能郵局帳款出
    問題，需其再匯款100,000 元至指定帳戶，再連同該29,989
    元一併匯還，庚○○未察覺有異，復於同日18時16分至30分
    許止，至臺北市○○區○○路五段之中國信託商業銀行經由
    提款機將4 筆共99,000元匯入鈕淮剛（另案由臺灣基隆地方
    法院審理中）之中國信託商業銀行基隆分行000000000000號
    帳戶內；惟對方又聯絡庚○○，佯稱郵局帳款仍有問題，需
    以同樣方式再匯款100,000 元後，始能將其先前所匯款項全
    部退還，庚○○於翌（24）日零時3 分至8 分許止，再度匯
    款4 筆共100,000 元至鈕淮剛之前開中國信託商業銀行基隆
    分行帳戶內。嗣庚○○發覺有異，遂報警處理，經警循線追
    查始悉上情。
二、案經臺北市政府警察局內湖分局移送臺灣士林地方法院檢察
    署呈請臺灣高等法院檢察署檢察長核轉臺灣高雄地方法院檢
    察署檢察官偵查並聲請簡易判決處刑。
    理  由
一、證據能力方面
    被告以外之人於審判外之陳述，雖不符刑事訴訟法第159 條
    之1 至第159 條之4 之規定，而經當事人於審判程序同意作
    為證據，法院審酌該言詞陳述或書面陳述作成時之情況，認
    為適當者，亦得為證據，刑事訴訟法第159 條之5 第1 項定
    有明文。被告、檢察官對於本判決所引用審判外陳述證據之
    證據能力，表示同意作為本案證據使用，茲審酌該等言詞或
    書面陳述作成時之情況，並無不宜作為證據之情事，依刑事
    訴訟法第159 條之5 第1 項之規定，得作為證據。
二、認定犯罪事實所憑之證據及理由
    訊據被告甲○○對於將其所申請之0000000000行動電話門號
    交付予「阿賢」之事實坦承不諱，惟辯稱：我前於96年5 月
    8 日，在高雄市○○區○○路的耕讀園，將高雄銀行鳳山分
    行帳號000000000000號帳戶（下稱高雄銀行），販賣予「阿
    賢」，業經以本院以96簡字第7186號判處有期徒刑4 月確定
    ，並於97年7 月26日縮刑期滿執行完畢，則本案自為前開確
    定判決既判力之所及，應予免訴等語。
(一)、被告對於將其所申請之0000000000行動電話門號交付予「阿
    賢」之事實，業據其於本院審理時供承不諱。而被害人庚○○確因遭受詐騙集團詐欺，而分別匯款29,989元、99,000元
    、100,000 元匯入GARMA MEREGINE CABALLES 之臺灣中小企
    業銀行內壢分行00000000000000號帳戶、鈕淮剛之中國信託
    商業銀行基隆分行000000000000號帳戶之事實，亦據被害人
    庚○○警詢中指述明確，復有0000000000門號中華電信行動
    電話服務申請書、奇摩拍賣賣方帳號：mini_r iz 之拍賣網
    頁、匯款交易明細表、台灣中小企業銀行內壢分行於96年6
    月7 日96內壢字第1572號函所附GARMA MEREGINE CABAL LES
    之開戶資料及交易明細、中國信託商業銀行股份有限公司於
    96年8 月24日中信銀集作字第096506934 號函所附鈕淮剛開
    戶資料及交易明細等附卷可憑，足認被告之自白與事實相符
    ，而堪採信。
(二)、被告固以前詞置辯云云，然依0000000000門號中華電信行動
    電話服務申請書，被告申請行動電話門號之日期係於96年5
    月11日，而被告將高雄銀行帳戶交付予「阿賢」係在96年5
    月8 日，業經被告自承在卷（詳本院卷第17頁），則被告交
    付行動電話晶片卡，與交付高雄銀行帳戶，並非同時交付他
    人甚明，自非前開確定判決既判力之所及，被告上訴意旨認
    應諭知免訴之判決，容有誤會。因此，本案事證已臻明確，
    被告犯行堪以認定，應予依法論科。
三、論罪科刑
(一)、按幫助犯之成立，主觀上行為人須有幫助故意，客觀上須有
    幫助行為，亦即須對於犯罪與正犯有共同之認識，而以幫助
    之意思，對於正犯資以助力，而未參與實施犯罪之行為者而
    言（最高法院75年度台上字第1509號、88年度台上字第1270
    號刑事判決意旨參照）。被告將前揭0000000000門號之SIM
    卡交予「阿賢」後，進而供詐欺集團作為對被害人實施詐欺
    取財犯罪之聯絡工具，顯係基於幫助他人實施詐欺取財犯行
    之故意，且所為係詐欺取財罪名之構成要件以外之行為，是
    核被告所為，係犯刑法第30條第1 項、第339 條第1 項之幫
    助詐欺取財罪。被告為幫助犯，爰依刑法第30條第2 項之規
    定，按正犯之刑減輕之。
(二)、本案經本院審理結果，認第一審以被告犯幫助詐欺取財罪，
    並審酌被告知悉國內現今詐騙案件盛行之情形下，竟隨意提
    供行動電話門號供實行詐欺犯罪者行騙財物，除造成被害人
    因而受有損失外，並致使國家追訴犯罪困難，容易鼓勵犯罪
    ，行為實有可議之處，復參以本件被害人所受詐騙金額，及
    被告犯罪之手段、目的、動機、所受教育程度、家庭經濟狀
    況等其他一切情狀，依刑事訴訟法第449 條第1 項前段、第
    3 項、第454 條第2 項、刑法第30條、第339 第1 項、第41
    條第1 項前段，刑法施行法第1 條之1 之規定，判處有期徒
    刑3 月，並諭知易科罰金以新台幣1,000 元折算1 日之折算
    標準。經核原判決此部分之認事、用法及量刑均無不當，應
    予維持。被告上訴意旨以：本件應予免訴一節等語，指摘原
    判決此部分不當，無理由，應予駁回。
四、免訴部分
(一)、本件聲請簡易判決處刑意旨係以：被告甲○○應了解目前國
    內社會上層出不窮之不法份子為掩飾渠等不法行徑，避免執
    法人員之追究及處罰，經常利用他人之存款帳戶、印章、存
    摺、金融卡及密碼轉帳，以確保犯罪所得之不法利益並掩人
    耳目，因此，在客觀可以預見一般取得他人金融存款帳戶使
    用之行徑，常與財產犯罪所需有密切關連。然其竟基於縱有
    人持其所有之帳戶作為詐欺之犯罪工具，亦不違背其本意之
    幫助犯意，於96年5 月8 日，在不詳地點，將其所有之臺灣
    中小企業銀行北鳳山分行帳號00000000000 號帳戶（下稱臺
    灣中小銀行）之存摺、印章、提款卡及密碼等物，交付予不
    詳真實姓名年籍之綽號「黑仔」、「阿賢」等人使用，而容
    許該「黑仔」、「阿賢」等人與其所屬之犯罪集團藉以遂行
    詐欺取財犯行。嗣取得甲○○上揭帳戶之詐欺集團成員，共
    同意圖為自己不法之所有，基於詐欺取財之犯意聯絡，分別
    向乙○、戊○○、己○○及丙○○詐騙（詐騙時間、方法、
    金額、匯入帳號均詳如附表一所載）。嗣乙○等人於匯款後
    ，驚覺受騙，而報警處理。因認被告涉犯刑法第30條第1 項
    、第339 條第1 項之幫助詐欺取財罪嫌等語。
(二)、按案件曾經判決確定者，應諭知免訴之判決，刑事訴訟法第
    302 條第1 款定有明文。又訴訟上所謂一事不再理之原則，
    關於實質上一罪或裁判上一罪，均有其適用（最高法院60年
    台非字第77號判例、最高法院49年台非字第20號判例意旨參
    照）。
(三)、查本件被告前被訴基於幫助詐欺取財之不確定故意，於96
    年5 月8 日至同年5 月23日間某日，在不詳地點，將其向高
    雄銀行帳戶之存摺、提款卡、密碼等物，以不詳代價提供給
    姓名年籍不詳之人及其所屬之詐欺集團成員使用，致被害人
    陳麗鳳陷於錯誤，分別於同年5 月23日中午12時許、翌（24
    ）日中午12時1 分許，依指示前往彰化第六信用合作社華陽
    分社、彰化第十信用合作社大埔分社，陸續匯款50,000元、
    3 0,000 元至甲○○前開高雄銀行帳號中，所涉幫助犯刑法
    第339 條第1 項之幫助詐欺取財罪嫌，業經臺灣高雄地方法
    院檢察署檢察官以96年度偵字第27093 號聲請簡易判決處刑
    ，並經本院於96年12 月27 日以96年度簡字第7186號判處有
    期徒刑4 月確定在案，並於97年3 月27日入監，於97年7 月
    26日縮刑期滿執行完畢，有該判決書及臺灣高等法院被告前
    案紀錄表在卷可憑。
(四)、上訴人即被告上訴意旨以：我於96年5 月8 日，在高雄市○○區○○路的耕讀園，同時將高雄銀行帳戶、臺灣中小銀行
    帳戶、彰化商業銀行鳳山分行帳號00000000000000號帳戶（
    下稱彰化銀行）之存摺、提款卡、密碼等物，以25, 000 元
    之價格，販賣予「阿賢」，故本案上開臺灣中小銀行帳戶與
    前揭已確定案件之高雄銀行帳戶係同一時間，賣給「阿賢」
    ，係屬同一事實，自為前開確定判決既判力之所及等語。經
    查：前揭已確定案件之高雄銀行帳戶之開戶日期為96年5 月
    8 日，而被害人陳麗鳳遭詐騙匯入款項之時間分別為96年5
    月23日及96年5 月24日，有高雄銀行於96年7 月9 日高銀鳳
    密字第25號函所附之被告開戶基本資料及交易往來明細表各
    1 份在卷可查。至本案上開臺灣中小銀行帳戶之開戶時間係
    95年10月3 日，而被害人乙○、戊○○、己○○及丙○○遭
    詐騙匯入款項之時間為96 年5月10日、同年5 月11日、同年
    5 月14日、同年5 月15日、同年5 月16日，有臺灣中小銀行
    於96年5 月24日96北鳳山字第A2 08 號函所附之被告開戶資
    料及交易明細各1 份附卷可按，依時間上而言，被告辯稱上
    開2 個帳戶均係同時於96年5 月8日 出賣予綽號「阿賢」之
    人，即屬可信。參以本案簡易判決處刑書及另案96年度簡字
    第7186號之聲請簡易判決處刑書（96年度偵字第27093 號）
    均分別認定被告係於96年5 月8 日販賣臺灣中小銀行及高雄
    銀行之存摺、提款卡及密碼，以及被告於本院96年度簡上字
    第611 號案件審理中亦供稱：其係於96年5 月8 日交付高雄
    銀行、臺灣中小銀行、彰化商業銀行3 本帳戶等語，有該案
    審判筆錄在卷可參，故本案被告被訴之犯行，與另案之犯行
    ，其出賣及交付之時間（96年5 月8 日）、地點（高雄市○○區○○路的耕讀園）、交付之對象（「阿賢」）均屬同一
    。佐以上開2 案之被害人遭詐騙匯款之時間相近，業如前述
    ，堪認應係同一詐欺集團成員所為，則被告於同一時地提供
    上開2 家銀行帳戶供他人使用之行為，顯係基於一幫助之決
    意及行為，應論以一罪（最高法院86年度台上字第5680號、
    87年度台上字第3865號判決意旨參照），從而，揆諸前揭說
    明，本件被告被訴犯行應為本院96年度簡字第7186號確定判
    決效力所及，故原審對被告論罪科刑，尚有未洽。被告就該
    部分以原審不應再為有罪判決為由提起上訴，指摘原判決不
    當，為有理由，應由本院將原判決撤銷，諭知免訴之判決。
五、檢察官聲請以簡易判決處刑之案件，經法院認為有第451 條
    之1 第4 項但書之情形者，應適用通常訴訟程序審判之，刑
    事訴訟法第452 條定有明文；且對於簡易判決之上訴，準用
    刑事訴訟法第三編第一章及第二章之規定。管轄第二審之地
    方法院合議庭受理簡易判決上訴案件，應依通常程序審理，
    其認案件有刑事訴訟法第452 條之情形者，應撤銷原判決，
    逕依通常程序為第一審判決，法院辦理刑事訴訟簡易程序案
    件應行注意事項第14項亦有明文。經查，本件就被告交付臺
    灣中小銀行北鳳山分行帳戶部分應為免訴之諭知，而有刑事
    訴訟法第45 1條之1 第4 項但書第3 款之情形，揆諸前揭規
    定，原審誤用簡易判決程序，自應由本院合議庭逕依通常程
    序審理後，而為第一審之判決，檢察官或被告如不服本判決
    ，仍得於法定上訴期間內，向管轄之第二審法院提起上訴，
    併予敘明。
據上論斷，應依刑事訴訟法第455 條之1 第1 項、第3 頁、第45
2 條、第451 條之1 第4 項第3 款、第369 條第1 項、第364 條
、第302 條第1 款、第368 條，判決如主文。
本案經檢察官丁○○到庭執行職務。
中    華    民    國    97    年    12    月    17    日
                刑事第十六庭  審判長法  官  李代昌
                                    法  官  周宛瑩
                                    法  官  文昌
以上正本證明與原本無異。
就被告甲○○關於被訴幫助詐欺（即臺灣中小企業銀行北鳳山分
行帳號部分），如不服本判決應於收受本判決後10日內向本院提
出上訴書狀，並應敘述具體理由，如未敘述上訴理由者，應於上
訴期間屆滿後20日內補提理由書狀於本院（均須按他造當事人之
人數附繕本）「切勿逕送上級法院」。
其餘不得上訴。
中    華    民    國    97    年    12    月    17    日
                                    書記官  吳良美
附表：詐欺集團詐騙被害人匯款至被告臺灣中小企業銀行北鳳山
      分行帳戶之犯行一覽表
 ┌──┬───┬─────────────────────────────┬───────┬─────┐
 │編號│被害人│     詐騙方法                                             │  匯款時間    │   金額   │
 ├──┼───┼─────────────────────────────┼───────┼─────┤
 │  1 │乙○  │詐欺集團成員先於96年間，自稱「美樂佳生活館」員工，以電話通│(1)96年5月10日 │7萬2,000元│
 │    │      │知乙○至台中市公園參加義賣活動，再於96年5 月10日撥打電話通│              │          │
 │    │      │知乙○，佯稱中獎但須先扣除20% 稅金，但可先匯款購買其公司義│(2)96年5月14日 │10萬元    │
 │    │      │買產品扺稅，剩餘稅金再至國稅局繳納云云，致乙○陷於錯誤，陸│              │          │
 │    │      │續依指示匯款2 筆共17萬2,000 元至詐欺集團成員所指定之甲○○│              │          │
 │    │      │前揭帳戶內。                                              │              │          │
 ├──┼───┼─────────────────────────────┼───────┼─────┤
 │  2 │戊○○│詐欺集團成員先於96年3 月間某日，自稱「美樂佳生活館」員工，│96年5月11日   │4萬4,000元│
 │    │      │以電話通知戊○○至台中市公園參加義賣活動，再於96年5 月10日│              │          │
 │    │      │撥打電話通知戊○○，佯稱中獎但須先扣除20% 稅金，但可先匯款│              │          │
 │    │      │購買其公司義買產品扺稅，剩餘稅金再至國稅局繳納云云，致彭怡│              │          │
 │    │      │萍陷於錯誤，依指示匯款4 萬4,000 元至詐欺集團成員所指定之王│              │          │
 │    │      │瑞郁前揭帳戶內。                                          │              │          │
 ├──┼───┼─────────────────────────────┼───────┼─────┤
 │  3 │己○○│詐欺集團成員先於96年3 月間某日，自稱「美樂佳生活館」員工，│96年5月15日   │10萬元    │
 │    │      │以電話通知己○○至台中市公園參加義賣活動，再於96年3 月18日│              │          │
 │    │      │撥打電話通知己○○，佯稱中獎但須先扣除20% 稅金，但可先匯款│              │          │
 │    │      │購買其公司義買產品扺稅，剩餘稅金再到國稅局繳納云云，致劉臺│              │          │
 │    │      │生陷於錯誤，依指示匯款10萬元至詐欺集團成員所指定之甲○○前│              │          │
 │    │      │揭帳戶內。                                                │              │          │
 ├──┼───┼─────────────────────────────┼───────┼─────┤
 │  4 │丙○○│詐欺集團成員先於96年4 月間某日，自稱「美樂佳生活館」員工，│96年5月16日   │6萬4,000元│
 │    │      │以電話通知丙○○至台中市公園參加義賣活動，再於96年5 月9 日│              │          │
 │    │      │撥打電話通知丙○○，佯稱中獎但須先扣除20% 稅金，但可先匯款│              │          │
 │    │      │購買其公司義賣產品扺稅，剩餘稅金再至國稅局繳納云云，致李虹│              │          │
 │    │      │嬅陷於錯誤，依指示匯款6 萬4,000 元至詐欺集團成員所指定之王│              │          │
 │    │      │瑞郁前揭帳戶內。                                          │              │          │
 └──┴───┴─────────────────────────────┴───────┴─────┘
刑法第339條第1項：
意圖為自己或第三人不法之所有，以詐術使人將本人或第三人之
物交付者，處5年以下有期徒刑、拘役或科或併科1,000元以下罰
金。


司法院資訊處製作；財團法人民間司法改革基金會備份。
